【裁判字號】    89,簡上,408
【裁判日期】    891013
【裁判案由】    給付票款
【裁判全文】
臺灣臺北地方法院民事判決  八十九年度簡上字第四○八號
    上  訴  人  丁○○
    訴訟代理人  乙○○
                戊○○
    被  上訴人  臺灣土地銀行
                        設臺北.
    法定代理人  甲○○  住同右.
    訴訟代理人  丙○○  住高雄.
                劉  寬  住同右.
右當事人間請求給付票款事件，上訴人對於中華民國八十九年五月一日本院台北簡易
庭八十九年北簡字第四０六八號第一審判決提起上訴，本院判決如左：
    主      文
上訴駁回。
第二審訴訟費用由上訴人負擔。
    事      實
甲、上訴人方面：
一、聲明：
  （一）原判決廢棄。
  （二）駁回被上訴人在第一審之訴。
二、陳述：除與原判決記載相同者，茲引用之外，補稱：
  （一）訴外人白干國際公司（以下簡稱白干公司）之負責人乙○○，總經理戊○○
        為支付第一審被告竹仔港實業股份有限公司（以下簡稱竹仔港公司）之貨款
        ，而向上訴人借票，竹仔港公司再向被上訴人票貼，嗣因竹仔港公司未交付
        定貨，乙○○、戊○○即無力支付票款，上訴人遂向法院聲請假處分，禁止
        竹仔港公司向付款人為付款提示。況何勝雄係有計劃地詐騙上訴人，上訴人
        為保障己身權益，自得依民法第二百二十五條規定「因不可歸責於債務人之
        事由，致給付不能者，債務人免給付義務。」拒絕兌現。且竹仔港公司係惡
        性倒閉，依票據法第十四條規定「以惡意或重大過失取得票據者，不得享有
        票據上權利。」。
  （二）依銀行規定客戶支票貼現需有足額擔保品始可，訴外人何勝雄既可以持支票
        向被上訴人鳳山分行貼換現金，顯然竹仔港公司負責人何勝雄有足額不動產
        擔保，則被上訴人自可就前揭擔保品取償。第一審判決未斟酌何勝雄之動機
        、行為及詐騙計劃，即遽為上訴人敗訴之判決。
三、證據：除援用第一審所提證據外，補提(一)提存書一件及(二)國庫存款收款書影本一
    紙為證。
乙、被上訴人方面：
一、聲明：駁回上訴。
二、陳述：引用原審判決書所載者。
三、證據：援用原審之立證方法。
    理      由
一、本件被上訴人起訴主張：執有上訴人所簽發如附表所示之支票三紙，經竹仔港公
    司背書轉讓後，屆期提示，竟因「經法院禁止提示票據（假處分）」而遭退票，
    爰依票據法第一百四十四條、第八十五條第一項、第九十六條第一項、第二項及
    第一百三十三條規定，請求上訴人連帶給付如附表所示之本金及利息等語。上訴
    人則以其係基於幫助白干公司之情誼，而簽發前開支票三紙，借予白干公司，作
    為支付竹仔港公司之貨款，竹仔港公司再向被上訴人票貼，嗣因竹仔港公司未交
    付貨品，白干公司即無力支付票款，上訴人遂向法院聲請假處分，禁止竹仔港公
    司為付款提示。況何勝雄係有計劃地詐騙上訴人，上訴人為保障己身權益，自得
    依民法第二百二十五條及票據法第十四條規定，拒絕兌現。另訴外人何勝雄既可
    以持支票向被上訴人鳳山分行貼換現金，顯然何勝雄有足額不動產擔保，則被上
    訴人自可就前揭擔保品取償等語置辯。
二、被上訴人主張執有上訴人所簽發如附表所示之支票三紙，經竹仔港公司背書轉讓
    後，屆期提示，因「經法院禁止提示票據（假處分）」而遭退票等情，為上訴人
    所自認，並提出前揭支票及退票理由單影本三紙為證，自堪信其主張為真實。
三、按在票據上簽名者，依票上所載文義負責；票據債務人不得以自己與發票人或執
    票人之前手間所存抗辯之事由對抗執票人，但執票人取得票據出於惡意者，不在
    此限；發票人應照支票文義擔保支票之支付；第二章第九節關於追索權之規定，
    於支票準用之；發票人、承兌人、背書人及其他票據債務人，對於執票人連帶負
    責，執票人得不依負擔債務之先後，對於前項債務人之一人或數人或全體行使追
    索權，票據法第五條第一項、第十三條、第一百二十六條、第一百四十四條、第
    九十六條第一項及第二項，分別定有明文。次按票據行為為不要因行為，即不以
    給付之原因為要素而得成立之行為，凡簽名於票據之人，不問原因如何，均須依
    票上所載文義負責，除執票人取得票據係出於惡意或詐欺者外，發票人不得以自
    己與執票人前手間所存抗辯之事由對抗執票人；票據行為，為不要因行為，執票
    人不負證明關於給付之原因之責任，如票據債務人主張執票人取得票據出於惡意
    或詐欺時，則應由該債務人負舉證之責，最高法院四十九年臺上字第六七八號及
    六十四年臺上字第一五四○號著有判例可參。上訴人辯稱：竹仔港公司未交付貨
    品，其自得依民法第二百二十五條及票據法第十四條規定，拒付貨款等情，姑不
    論是否屬實，純係上訴人與竹仔港公司間所存抗辯事由，自不得以之對抗被上訴
    人即執票人，而民法第二百二十五條規定係契約當事人間始能主張，上訴人及被
    上訴人既無契約關係，非得對其主張免給付義務；又上訴人主張執票人取得票據
    出於惡意或詐欺時，應由上訴人負舉證之責，上訴人其既未能舉證證明被上訴人
    取得支票係出於惡意或詐欺，即不能遽論被上訴人不得享有票據上權利。另上訴
    人辯稱：被上訴人可就何勝雄所提供擔保品取償及原審判決未斟酌何勝雄之動機
    、行為及詐騙計劃等語，然上訴人既未能舉證證明被上訴人取得支票係出於惡意
    ，仍不能據此對抗被上訴人，而解免其應負之票據責任，所辯不足採信。
四、綜上所述，本件被上訴人主張：執有上訴人所簽發如附表所示之支票三紙，屆期
    提示，竟因「經法院禁止提示票據（假處分）」而遭退票，為可採信，上訴人所
    辯，委不足取。被上訴人依票據之法律關係，請求上訴人與竹仔港公司連帶給付
    新臺幣二百零七萬六千二百元及如附表所示之利息，為有理由。是則原審判命上
    訴人如數給付，並依職權宣告假執行，於法並無不合。上訴意旨指摘原判決不當
    ，求予廢棄改判，為無理由，應予駁回其上訴。
五、本件事證已臻明確，兩造其餘攻擊防禦方法，核與本件之結論不生影響，爰不一
    一贅述，併此敘明。
六、據上論結，本件上訴為無理由，依民事訴訟法第四百三十六條之一第三項、第四
    百四十九條第一項、第七十八條，判決如主文。
中      華      民      國    八十九    年      十      月     十三     日
                        民事第二庭審判長法      官  丁蓓蓓
                                        法      官  曾部倫
                                        法      官  吳青蓉
附表
┌─────┬───────────┬───┬─────┬───┐
│支票號碼  │票面金額（新臺幣）    │發票日│利息起算日│利率  │
├─────┼───────────┼───┼─────┼───┤
│CR0000000 │六十七萬八千元        │890222│890222    │6%    │
├─────┼───────────┼───┼─────┼───┤
│CR0000000 │六十萬零二百四十元    │890224│890224    │6%    │
├─────┼───────────┼───┼─────┼───┤
│CR0000000 │七十九萬七千九百六十元│890228│890229    │6%    │
└─────┴───────────┴───┴─────┴───┘
右為正本係照原本作成
如對本判決上訴，須於判決送達後廿日內向本院提出上訴狀
中      華      民      國    八十九    年      十      月     二十     日
                                        法院書記官  吳芳玉


司法院資訊處製作；財團法人民間司法改革基金會備份。
